【裁判字號】    88,易,416
【裁判日期】    900330
【裁判案由】    竊盜
【裁判全文】
臺灣花蓮地方法院刑事判決                          八十八年度易字第四一六號
    公  訴  人  臺灣花蓮地方法院檢察署檢察官
    被      告  甲○○
右列被告因竊盜案件，經檢察官提起公訴（八十八年度偵續字第十七號），本院判決
如左︰
    主  文
甲○○攜帶兇器竊盜，處有期徒刑陸月，如易科罰金，以佰元折算壹日。
扣案之鐮刀壹支沒收。
    事  實
一、甲○○意圖為自己不法之所有，於民國八十八年一月三十一日下午一時許，僱用
    不知情之丙○○（業經臺灣花蓮地方法院檢察署檢察官另以八十八年度偵續字第
    十七號為不起訴處分確定），駕駛車號ＨＵ─五四○五號自用小貨車，攜帶甲○○所有、客觀上足對人之生命、身體、安全構成威脅而具有危險性之鐮刀乙支，
    至花蓮縣鳳林鎮○○路一三九號旁之檳榔園（業由丁○○向地主承購其上作物所
    產檳榔）內，甲○○旋持前揭鐮刀一把下手竊割檳榔共計約一千五百粒，置於前
    開自用小貨車後載貨箱內，尚未離去，即為相鄰檳榔園園主乙○○發現，並通知
    丁○○前來察看及報警處理，從而循線查獲上情，並扣得前開鐮刀乙支。
二、案經花蓮縣警察局鳳林分局報請台灣花蓮地方法院檢察署檢察官偵查起訴。
    理  由
一、訊據被告甲○○矢口否認有為前開竊盜犯行，辯稱：伊是徵得綽號「阿龍」男子
    同意，欲至乙○○之檳榔園內割取檳榔，因不知乙○○檳榔園與他人檳榔園之界
    址，才會越界割取業由丁○○承買地上作物之檳榔園內檳榔，伊並未有意去偷檳
    榔，純係誤割他人檳榔云云，惟查，右揭犯罪事實，業據告訴人丁○○指訴綦詳
    ，且花蓮縣鳳林鎮○○路一三九號旁之檳榔園業由丁○○向地主承購其上作物所
    產檳榔，亦據其提出契約書一份存卷可按。另案發時，乙○○所有檳榔園與告訴
    人丁○○所承包之檳榔園間，於沿界址所在相鄰兩排檳榔樹離地約一百五十公分
    高位置，均分別以紅漆繪有橫向與直向兩種不同標誌，此有花蓮縣警察局鳳林分
    局鳳林派出所警員於案發當日至現場所拍攝之照片四張在卷可稽，並據公訴人到
    場履勘無訛，製有勘驗筆錄一份可憑。而被告於案發當日係以「Ｚ」字型割取方
    式，由北往南，逐列割取檳榔，此亦據本院至現場勘驗屬實，且繪有現場圖一份
    在卷可考，依被告於本院審理時所自承：「我任割檳榔的業務已有兩、三年了，
    一般檳榔園都是以水溝及噴漆作為界址，我承包過的也有以噴漆作為界址。」（
    見本院九十年三月二十七日審判筆錄）等語，顯見被告對於割取檳榔業務以及如
    何確認割取位置等各項細節知之甚稔，而以其「Ｚ」字型割取方式，既反覆經過
    前揭彼此相鄰繪有直橫噴漆之兩排檳榔樹，當無不知其業已越界割取檳榔之理，
    自應心生警惕，謹慎只於其業已獲授權之檳榔園內割取檳榔，乃其不此之圖，猶
    執意越過該界址割取檳榔，苟謂被告無不法所有意圖，其誰能信？是被告所辯其
    係誤割云云，無非事後卸責之詞，委無足採。此外，復有鐮刀乙支扣案及贓證物
    品認領保管收據一份附卷足資佐證。綜上所述，本件事證明確，被告甲○○犯行
    洵堪認定，應予依法論科。
二、查鐮刀係客觀上足對人之生命、身體、安全構成威脅之器械，屬具有危險性之兇
    器無疑。核被告甲○○所為，係犯刑法第三百二十一條第一項第三款之攜帶兇器
    竊盜罪。爰審酌被告甲○○前無犯罪前科紀錄，此有台灣高等法院被告全國前案
    紀錄表乙紙附卷足參，素行尚稱良好，並審酌其犯罪動機、目的、手段、竊得財
    物非鉅，所生危害輕微、然迄今猶未與告訴人達成和解，賠償告訴人損害，暨其
    犯罪後態度等一切情狀，量處如主文所示之刑併諭知易科罰金之折算標準，以示
    懲儆。第查（一）按行為後法律有變更者，適用裁判時之法律；但裁判前之法律
    有利於行為人者，適用最有利於行為人之法律，刑法第二條第一項定有明文。且
    如易服勞役、易科罰金等法令之變更，亦有刑法第二條第一項規定之適用（最高
    法院二十四年七月刑庭總會決議、最高法院二十九年度上字第五二五號判例參照
    ）。（二）經查，刑法第四十一條業於九十年一月四日修正，同年一月十日經總
    統公布實施，該條修正為：「犯最重本刑為五年以下有期徒刑之罪，而受六月以
    下有期徒刑或拘役之宣告，因身體、教育、職業、家庭之關係或因其他正當事由
    ，執行顯有困難者，得以一元以上三元以下折算一日，易科罰金。但確因不執行
    所宣告之刑，難收矯正之效或難以維持法秩序者，不在此限。」「併合處罰之數
    罪，均有前項情形，其應執行之刑逾六月者，亦同」；較諸修正前刑法第四十一
    條規定：「犯最重本刑為三年以下有期徒刑以下之刑之罪，而受六月以下有期徒
    刑或拘役之宣告，因身體、教育、職業或家庭之關係，執行顯有困難者，得以一
    元以上三元以下折算一日，易科罰金」，就易科罰金部分，以新法對行為人較為
    有利，是依據前開說明，本案自應適用修正後之刑法第四十一條第一項前段規定
    ，對被告諭知易科罰金之折算標準，附此敘明。扣案之鐮刀一支為被告所有，業
    據其自承在卷，並為供被告犯罪所用之物，自應依法宣告沒收。
據上論斷，應依刑事訴訟法第二百九十九條第一項前段，刑法第二條第一項前段、第
三百二十一條第一項第三款、修正後刑法第四十一條第一項前段、第三十八條第一項
第二款，罰金罰鍰提高標準條例第二條，判決如主文。
本案經檢察官李子春到庭執行職務。
中      華      民      國     九十     年      三      月     三十     日
                               臺灣花蓮地方法院刑事庭
                                   法  官  陳  世  博
右正本證明與原本無異。
如對本判決不服，應於送達後十日內，向本院提出上訴狀。（應抄附繕本）告訴人或
被害人如對於本判決不服者，應具備理由請求檢察官上訴，其上訴期間之計算係以檢
察官收受判決正本之日期為準。
                                   法院書記官
中      華      民      國     九十   年      四      月      六      日
附錄本判決論罪之法律條文：
刑法第三百二十一條第一項第三款：
犯竊盜罪而有左列情形之一者，處六月以上五年以下有期徒刑：
一、於夜間侵入住宅或有人居住之建築物、船艦或隱匿其內而犯之者。
二、毀越門扇、牆垣或其他安全設備而犯之者。
三、攜帶兇器而犯之者。
四、結夥三人以上而犯之者。
五、乘火災、水災或其他災害之際而犯之者。
六、在車站或埠頭而犯之者。
前項之未遂犯罰之。


司法院資訊處製作；財團法人民間司法改革基金會備份。
